臺灣屏東地方法院刑事判決　　　　　　　　　　　　　九十一年度易緝字第二一號
　　公　訴　人　臺灣屏東地方法院檢察署檢察官
　　被　　　告　甲○○
右列被告因詐欺案件，經檢察官提起公訴（八十九年度偵字第二八四號），本院判決
如左：
    主  文
甲○○無罪。
    理  由
一、公訴意旨略以：甲○○與庚○○係朋友關係，於民國八十七年四月間，知悉庚○○前將屏東市○○路二九七號三樓之十房屋及坐落之基地信託登記在吳佳玲名下
    ，現急欲要回，甲○○見有機可乘，乃意圖為自己不法之所有，向庚○○佯稱：
    我有辦法將房地移轉回妳的名下云云，並交付戊○○簽發，台北區中小企業銀行
    南門分行付款，發票日期八十七年六月五日，面額新台幣（下同）十八萬五千元
    支票一張，要庚○○去調借現金，以供房地移轉登記所需費用，庚○○信以為真
    ，持向他人借得十八萬元後，陸續交付甲○○十三萬元，詎支票屆期提示遭退票
    ，庚○○向其催討，甲○○乃交付吳張秀梅簽發，鳳山市農會付款，發票日期八
    十八年一月三十一日，面額十萬二千三百元支票一張以為搪塞，屆期提示，因已
    被拒絕往來而遭退票，庚○○不甘受損，續向甲○○催討，甲○○又以己○○名
    義簽發，陽信銀行付款，發票日期八十八年七月一日，面額十萬元支票一張，交
    付庚○○，屆期提示，仍因被告拒絕往來而遭退票，而甲○○自始即未辦理房地
    過戶事宜，庚○○始知受騙。因認甲○○涉有刑法第三百三十九條第一項之詐欺
    取財罪嫌。
二、本件公訴人認被告涉有右揭犯嫌，係以告訴人之指訴、證人乙○○之證詞、卷附
    支票影本三張及被告之辯詞不合常理為主要論據。訊據被告固不否認曾邀請台北
    的一位林姓代書南下為告訴人處理房地產事宜，惟堅決否認有何詐欺取財犯行，
    辯稱：伊沒有拿「戊○○」簽發的支票給告訴人調錢，告訴人也沒有拿錢給伊作
    為支付索討房地之費用，告訴人持有之以「吳張秀梅」和「己○○」名義簽發的
    支票，與索討房地之費用無關等語。
三、按犯罪事實應依證據認定之，無證據不得推定其犯罪事實。不能證明被告犯罪者
    ，應諭知無罪之判決，刑事訴訟法第一百五十四條及第三百零一條第一項分別定
    有明文。次按認定不利於被告之事實，須依積極證據，被害人之陳述如無瑕疵，
    且就其他方面調查又與事實相符，固足採為認定不利被告事實之積極證據，倘其
    陳述尚有瑕疵時，則不得採為論罪科刑之根據。且積極證據不足為不利於被告事
    實之認定時，即應為有利於被告之認定，更不必有何有利之證據，即便被告之辯
    解不能成立時亦然。最高法院對此分別著有三十年上字第八一六號、三十年上字
    第一八三一號、六十一年台上字第三○九九號等判例可資參照。
四、經查：
    (一)告訴人庚○○固於偵查及本院審理中指訴被告曾於八十七年四月間以代為索回
      房地產為籍口，持無法兌現之「戊○○」簽發之支票委託伊向第三人調現十八
      萬五千元，繼而向伊詐騙其中十三萬元云云，並提出「戊○○」簽發之支票影
      本、退票單影本各一紙為證。公訴人則提出被告於另案（臺灣士林地方法院檢
      察署八十九年偵緝字第六○二號案）中交付予他人之支票影本一紙（本院卷第
      二九二頁），以該支票上的筆跡與本案「戊○○」簽發支票上的筆跡相同，推
      認本件「戊○○」簽發之支票係被告所交付予告訴人。本院亦曾於九十二年九
月一日刑事訴訟法新制實施前，依職權傳訊證人丙○○，以證明告訴人確曾於
      八十七年間持該「戊○○」簽發之支票為擔保，向丙○○調借十八萬五千元一
      情屬實（本院九十一年易緝字第二一號卷第一三五頁參照）。因此，公訴人以
      告訴人指訴可信，進而以該指訴內容資為認定被告犯罪之證據，洵非無見。然
      ：
      1.告訴人持前開「戊○○」簽發之支票（八十八年度偵字第五七三一號卷第四
        頁參照）向案外人丙○○調借現金「十八萬五千元」一事即使屬實，亦不當
        然可以證明告訴人曾交付「十三萬元」予被告。蓋告訴人曾陸續遭被告騙取
        十三萬元一節，僅有告訴人片面指訴，並無收據或證人之證詞為憑，被告亦
        完全否認其代告訴人索討房地時曾要求任何報酬或費用。因此，無從以告訴
        人曾持票向丙○○貸款十八萬五千元，即推論告訴人確曾陸續交付其中十三
        萬元予被告。
      2.再者，前開「戊○○」簽發之支票非告訴人所有，若確係被告交付以供調現
        ，而調現之目的又係作為支應索回房地之費用，則告訴人自應先請被告於票
        據背書，且應將以該支票向丙○○貸得之十八萬五千元全數交予被告，以明
        責任。惟前開支票不僅未見被告甲○○簽名、背書，且告訴人竟於貸款後，
        「每次三、五萬，．．陸陸續續給他（被告）」（告訴人陳述參照，本院九
        十年易字第一○三八號卷第十二頁筆錄），甚至保留「五萬五千元」差額與
        自己財產混同，此舉顯然不合情理，更與告訴人所稱被告交付支票調現，以
        供代辦房地移轉事宜之意旨相違。因此，告訴人持有上開支票之原因，除告
        訴人之指訴外，亦無其他證據可佐，是否果如告訴人所言？抑出於被告之贈
        與？或另有其他原因？尚非無疑。
      3.告訴人雖又另行提出以「吳張秀梅」及「己○○」名義簽發之支票影本二紙
        （八十八年度偵字第五七三一號卷第五、六頁），證明被告確曾向伊詐騙十
        三萬元。惟該二紙支票之票面金額分別為「十萬二千三百元」及「十萬元」
        ，並非十三萬元，兩者數額並不相當。且告訴人除上開兩紙支票外，竟又自
        陳被告甲○○曾交付另紙由「吳張秀梅」所簽發之面額「六萬元」支票予伊
        等語（八十九年偵緝字第二八四號卷第六十五頁背面筆錄、第六十七頁參照
        ），可見，被告與告訴人間之金錢往來關係，顯然不止一端。又，告訴人曾
  於偵查中供陳：伊曾親口向己○○「借用」支票一語屬實（八十九年偵緝字
        第二八四號卷第六十四頁背面筆錄參照）。按被告既騙取告訴人十三萬元，
        則告訴人應逕向被告索還，何需向己○○「借用」支票？因此，被告以「己○○」名義簽發支票予告訴人之動機是否如告訴人所言，亦足啟人疑竇。綜
        上所論，首開以「吳張秀梅」及「己○○」名義所簽發之支票二紙，與被告
        向告訴人詐騙十三萬元一事，尚乏關聯性，不得僅以告訴人之指訴及上開支
        票二紙，即認定被告曾向告訴人詐騙十三萬元。
      4.綜合前述可知：告訴人指訴之內容仍有若干不合情理之瑕疵，亦有部分指訴
        內容並無補強證據以資審認是否與事實相符，故不宜遽然採信。
    (二)證人乙○○雖然在偵查中結證稱：卷附以「吳張秀梅」（證人乙○○之母）名
      義簽發之支票一紙（八十八年偵字第五七三一號卷第五頁）係伊為委託被告辦
      理水電申請費用時所簽發予被告甲○○（八十九年偵緝字第二八四號卷第七十
      頁），惟該支票何以轉手由告訴人持有？證人乙○○則稱：「沒有（看到），
      我不知道此事。」（同前揭頁背面）。因此，該證人之證詞僅可證明被告曾持
      有該張支票，而不足以作為被告曾向告訴人詐騙十三萬元之證據。
    (三)末查，被告甲○○所稱南下協助告訴人處理索討房地事宜之「台北市代書  丁○○」，雖經本院查證該人並未向台北市、縣之主管機關登記為「土地登記專
      業代理人」，茲有台北市政府地政處九十二年五月九日北市地一字第○九二三
      一三四八四○○號函及台北縣政府九十二年五月十五日北府地籍字第○九二○
      三三二三四○號函在卷可考（本院九十一年易緝字第二一號卷第一一六、一一
      七頁），亦即該人是否為「代書」或從事土地代書業務，已非無疑。且被告邀
      請該「林代書」自台北市南下處理屏東之房地產事宜，實有諸多不便，故有違
      常理，亦甚顯明。然告訴人指訴被告詐騙十三萬元一事，既有如前所述之瑕疵
      而不可採信，則揆諸前揭判例，自不得僅以被告此部分之辯解不能成立而遽論
      被告之詐欺犯行。
五、依上說明，公訴人所舉之證據不足以證明被告確有詐欺取財之犯行。此外，又查
    無其他積極之證據，足認被告確有公訴人所指之犯行，不能證明被告犯罪，揆諸
    前開法律規定及判例意旨，依法應諭知無罪之判決。
據上論斷，應依刑事訴訟法第三百零一條第一項，判決如主文。
中      華      民      國      九十三      年    二    月    二十三    日
                                      臺灣屏東地方法院刑事第四庭
                                          審判長  法  官  簡志瑩
                                                  法  官  翁世容
                                                  法  官  王以齊
右正本證明與原本無異。
如不服本判決應於收受本判決送達後十日內向本院提出上訴書狀，其未敘述上訴理由
者，並得於提起上訴後十日內向本院補提理由書狀（均須按他造當事人之人數附繕本
 ）「切勿逕送上級法院」
                                                  書記官   盧姝伶
中    華    民    國     九十三      年      二      月       二十三   日
